【裁判字號】    97,易,839
【裁判日期】    980331
【裁判案由】    竊盜
【裁判全文】
臺灣士林地方法院刑事判決               97年度易字第839號
公  訴  人  臺灣士林地方法院檢察署檢察官
被      告  甲○○
                      （現另案於臺灣高雄第二監獄執行中）
上列被告因竊盜案件，經檢察官提起公訴（九十七年度偵字第五
四０六號），本院判決如下：
        主  文
甲○○共同犯刑法第三百二十一條第一項第二款之罪，累犯，處
有期徒刑壹年貳月。
        事  實
一、甲○○曾因犯贓物、竊盜、槍砲彈藥刀械管制條例、毒品危
    害防制條例等案件，先後經法院判決確定後，復經臺灣高雄
    地方法院以九十六年度聲減字第四二八號裁定減為有期徒刑
    二月又十五日以及應執行減刑後有期徒刑二年五月又十五日
    ，而於九十六年八月十五日縮刑期滿執行完畢。
二、詎猶不知悔改，其與真實姓名年籍不詳自稱「丙○○」之成
    年男子（下簡稱「丙○○」）共同基於意圖為自己不法所有
    之犯意聯絡，於民國（下同）九十七年四月十四日晚間十時
    三十五許，由甲○○駕駛不知情之吳美敏所有車牌號碼OZ—
    八０六八號自小客車搭載「丙○○」前往臺北市○○區○○
    路一段二一七巷口停放車輛後，推由「丙○○」自二一七巷
    內踰越同路段二０三號「勝堡村營造」建築工地之圍牆進入
    其內，再徒手竊取置放於工地一樓置料區內之不銹鋼鋼材（
    下簡稱鋼材）六袋（分別為三十五公斤三袋、二十九公斤一
    袋、三十三公斤一袋、十六公斤一袋，共一百八十三公斤，
    價值新臺幣六萬九千五百四十元）得手後，將竊得之鋼材搬
    至二一七巷內，甲○○則負責把風並以徒手背負方式，欲將
    竊取之鋼材搬運至自小客車，未料搬運途中，適逢該工地機
    電工程師乙○○返回工地發現，甲○○因見事跡敗露，旋將
    竊得之鋼材棄置於二一七巷內後逃逸。嗣經乙○○報警，為
    警於同路段一六四號前逮捕甲○○而查悉上情。
三、案經陳世儒訴由臺北市政府警察局南港分局報告臺灣士林地
    方法院檢察署檢察官偵查起訴。
        理  由
一、程序方面：按被告以外之人於審判外之陳述，雖不符前四條
    之規定，而經當事人於審判程序同意作為證據，法院審酌該
    言詞陳述或書面陳述作成時之情況，認為適當者，亦得為證
    據。當事人、代理人或辯護人於法院調查證據時，知有第一
    百五十九條第一項不得為證據之情形，而未於言詞辯論終結
    前聲明異議者，視為有前項之同意，刑事訴訟法第一百五十
    九條之五定有明文。查證人乙○○、林榮發即前開自小客車
    所有人吳美敏之受託人等於警詢所為之證述，均屬被告以外
    之人於審判外之陳述，然前開證人於警詢所為之證述，業經
    檢察官、被告甲○○於本院九十八年二月二十五日準備程序
    時不爭執前開證言之證據能力，並於本院同年三月十八日審
    理期日進行調查證據時不爭執其證據能力，而本院考量前開
    證人於警詢證述時均有全程錄音，所述乃其等親身經驗之事
    ，更未受到任何強暴、脅迫或其他不正方法而顯有不可信之
    情，亦與被告自承參與本案竊盜事實相符，因而，本院審酌
    前列證人於警詢所為證述之作成情況，應屬適當，而得採為
    證據。
二、得心證之理由
  (一)訊據被告就前開犯罪事實固坦承有於前揭時、地竊取前開鋼
    材等情，但辯稱：其係與「載進山」共同前往竊盜，由「丙○○」負責竊取，其僅負責在二一七巷處把風，鋼材係放置
    在二一七巷內毋須進入工地，亦不知悉工地內是否有人居住
    ，云云。
  (二)查被告前開自白部分，業經證人乙○○於警詢及本院審理時
    、證人林榮發於警詢證述明確，復有證人吳美敏出具之委託
    書、臺北市政府警察局南港分局南港派出所受理刑事案件報
    案三聯單、發生竊盜案件紀錄（含失竊現場略圖）、扣押物
    品目錄表、贓物認領保管單、車籍資料、證人乙○○於本院
    審理時當庭繪製之現場圖各一份、現場照片八幀在卷可稽，
    堪認被告前開自白部分應與事實相符，而堪採信。
  (三)再據證人乙○○於本院審理時證稱：當日從外地加班回到工
    地時，經過工地旁之二一七巷，看見有人用布袋在搬東西，
    那個人剛好從巷子出來，身上揹著布袋，那天總共有看到三
    個人，我親眼目睹揹布袋的人是一個人，有一人站在車子旁
    邊，車子的後車廂是打開的，另一人跟著揹布袋的人一起出
    來，另外兩個疑似同夥的跑掉了，我不確定警察攔到的被告
    是否就是揹布袋走出來的那位，但我確定被告是那兩個走過
    來的其中一個，查獲裝有鋼材之布袋，工人有時可一人拿二
    袋等語明確，並有當場繪製現場圖一份在卷可佐，由證人乙○○前開所述僅目睹背負裝有鋼材布袋之人僅有一人，其餘
    二人疑似同夥，且依裝有鋼材布袋之數量、重量，亦非需三
    人以上始可搬運等情，復參以被告自承其僅與「丙○○」共
    同前往案發現場竊取鋼材，因此，依罪疑唯輕原則，應認參
    與本竊案之行為人應為二人。至與被告共同行竊者是否確為
    「丙○○」，因被告供稱自稱「丙○○」之人目前在監在押
    ，然經本院以其提供之姓名查詢，並無「丙○○」目前在監
    在押之資料，此有臺灣高等法院在監在押全國紀錄表在卷可
    按，復經被告捨棄聲請傳訊，故無法證明參與本案行為人之
    真實姓名年籍，附此敘明。
  (四)復質之證人乙○○證稱：工地四周圍均以約一百八十公分高
    的圍牆圈圍，只有工地大門可供出入，被竊之鋼材是屬於大
    樓帷幕牆的零件，放置於工地內一樓之置料區，如要進入工
    地需由大門口出入或者踰越圍牆等語明確，又佐以被告於警
    詢時供稱係由二一七巷進入工地內行竊，鋼材係由工地內竊
    取得手等語（警卷第七至八頁），兼衡查獲員警繪製之現場
    圖（警卷第二二頁）所示失竊地點係位於工地內，以及被竊
    鋼材市價約六萬九千五百四十元價值非微，竊案發生當時工
    地已停工休息，焉有將高價鋼材任意放置在工地外之二一七
    巷內，任憑他人取走之可能，從而，被告辯稱鋼材係放置於
    二一七巷內，其與「丙○○」未踰越圍牆進入工地行竊云云
    ，顯與事實不符而難採信。此外，被告自承其負責在二一七
    巷把風，而被竊物品係置於工地內，因此，必有另一名共犯
    參與本案，益證被告供稱參與本案之行為人有二人一節應屬
    事實，基上說明，被告與「丙○○」應係由「丙○○」自二
    一七巷內踰越工地圍牆進入工地行竊，被告則在二一七巷把
    風一節應堪認定。
  (五)另按刑法第三百二十一條第一項第一款所謂建築物，係指住
    宅以外上有屋面周有門壁，足蔽風雨，供人出入，且定著於
    土地之工作物而言，其附連圍繞之土地，不包括在內。如僅
    踰越圍繞之牆垣行竊，尚未侵入有人居住之建築物，自難遽
    以該條款之罪相繩（最高法院五十年臺上字第五三二號判例
    要旨參照）。而徵之證人乙○○證稱該工地之結構體完成，
    係指大樓的樓板、樑柱、屋頂已經完成，四周牆壁、門窗均
    尚未完成，該工地有二十四小時保全兩班輪值，無人居住在
    內等語，可證案發地點尚非屬牆壁門窗業已建築完成，足以
    遮風避雨，供人居住之建築物至明，準此，公訴人認案發地
    點乃有人居住之建築物容有誤會。
  (六)綜上各節所述，被告與「丙○○」共同踰越圍牆進入前開工
    地內竊取前開六袋鋼材一節，應堪認定，而被告辯稱所竊鋼
    材係放置於二一七巷內，而非在工地內云云顯不可採，從而
    ，本案事證已臻明確，被告犯行洵堪認定。
三、論罪科刑
  (一)核被告前開所為係犯刑法第三百二十一條第一項第二款之踰
    越圍牆加重竊盜罪。至公訴人認尚構成同條項第一款、第四
    款之加重條件，容有誤會，詳見前述，然此僅為竊盜罪之加
    重條件，無庸變更起訴法條，附此敘明。又被告與「丙○○
    」就前開犯行有犯意聯絡與行為分擔，應論以共同正犯。
  (二)又查，被告有前開犯罪事實欄所載之前科，此有臺灣高等法
    院被告前案紀錄表及臺灣士林地方法院檢察署刑案資料查註
    紀錄表各一件在卷可稽，其受有期徒刑執行完畢後五年內故
    意再犯本件有期徒刑以上之罪，為累犯，依法應加重其刑。
  (三)爰審酌被告於九十六年間因竊盜案件，經臺灣高雄地方法院
    以九十六年度簡字第七四七四號判決判處有期徒刑三月確定
    ，有前開臺灣高等法院被告前案紀錄表及臺灣士林地方法院
    檢察署刑案資料查註紀錄表在卷可佐，顯見被告並未因前案
    科刑判決，而記取教訓，復考量被告正值青壯年，卻不思以
    正當途徑賺取所需，法治觀念淡薄，其以踰越圍牆方式竊盜
    之手段尚屬和平，負責把風及搬運竊得物品之分擔行為以及
    犯後否認部分犯行之態度，兼衡所竊物品之數量與價值非微
    ，所幸犯後旋因證人乙○○發現報警，業經被害人領回被竊
    鋼材等一切情狀，認蒞庭檢察官對被告具體求處有期徒刑二
    年，罪刑核屬過重，本院考量上情認應量處如主文所示之刑
    ，較為相當，已足資懲儆。
四、據上論斷，應依刑事訴訟法第二百九十九條第一項前段，刑
    法第二十八條、第三百二十一條第一項第二款、第四十七條
    第一項，判決如主文。
五、本案經檢察官簡志龍到庭執行職務。
中    華    民    國    98    年    3    月    31     日
                  刑事第三庭  法  官     黃欣怡
以上正本證明與原本無異。
如不服本判決，應於收受送達後10日內向本院提出上訴書狀，其
未敘述上訴之理由者並得於提起上訴後20日內向本院補提理由書
（均須按他造當事人之人數附繕本）。
                              書記官     陳慧玲
中    華    民    國    98    年    3     月    31    日
附錄本案論罪科刑法條：
中華民國刑法第321條
犯竊盜罪而有左列情形之一者，處 6 月以上、 5 年以下有期徒
刑：
一、於夜間侵入住宅或有人居住之建築物、船艦或隱匿其內而犯
    之者。
二、毀越門扇、牆垣或其他安全設備而犯之者。
三、攜帶兇器而犯之者。
四、結夥三人以上而犯之者。
五、乘火災、水災或其他災害之際而犯之者。
六、在車站或埠頭而犯之者。
前項之未遂犯罰之。


司法院資訊處製作；財團法人民間司法改革基金會備份。
